臺灣高雄地方法院刑事判決　　　　　　　100年度易字第427號
公　訴　人　臺灣高雄地方法院檢察署檢察官
被　　　告　洪英達
上列被告因詐欺案件，經檢察官提起公訴（99年度偵字第29513
號），本院判決如下：
    主  文
洪英達幫助犯詐欺取財罪，處有期徒刑肆月，如易科罰金，以新
臺幣壹仟元折算壹日。
    事  實
一、洪英達可預見將所有金融機構帳戶存摺、提款卡、提款密碼
    、印章提供他人使用，恐被利用作為人頭帳戶，供被詐欺之
    人匯款之用，竟仍基於幫助他人詐欺取財之未必故意，於民
    國98年4 月至5 月20日間之某時，在不詳地點，將其所申辦
    之臺灣土地銀行股份有限公司（下稱土地銀行）鳳山分行帳
    號000-000-00000-0 號帳戶之存摺、提款卡及密碼等（下稱
    本件帳戶資料），提供予年籍姓名不詳之成年人所組成之詐
    欺犯罪集團使用；嗣該詐騙集團成員基於意圖為自己不法所
    有之詐欺犯意，於98年5 月20日10時許撥打電話予廖來春，
    佯稱：抽中液晶電視云云，致廖來春陷於錯誤，而依其指示
    於98年5 月20日將新臺幣（下同）9 萬元匯入上開土地銀行
    帳戶內，旋遭上揭詐欺集團成員提領一空；嗣廖來春匯款後
    ，發覺有疑而報警處理，經警始循線查悉上情。
二、案經高雄市政府（99年12月25日改制前為高雄縣政府）警察
    局移請臺灣高雄地方法院檢察署檢察官偵查起訴。
    理  由
壹、程序部分：
一、按刑事訴訟法第302 條第1 款規定，案件曾經判決確定者，
    應諭知免訴之判決，係以同一案件，已經法院為實體上之確
    定判決，該被告應否受刑事制裁，即因前次判決而確定，不
    能更為其他有罪或無罪之實體上裁判。此種情形，係因審判
    不可分之關係，在審理事實之法院，對於全部犯罪事實，按
    照刑事訴訟法第267 條規定本應予以審判，故其確定判決之
    既判力，亦自應及於全部之犯罪事實。然若非同一案件，而
    屬另一犯罪，檢察官或自訴人如就此部發生之事實依法起訴
    ，既不在曾經確定判決之範圍以內，受訴法院自仍應為有罪
    或無罪之實體上裁判，有最高法院81年度臺非字第262 號判
    決意旨參照。查被告洪英達前於99年間，因詐欺案件，經本
    院以99年度易字第1461號判處有期徒刑2 月，嗣經臺灣高等
    法院高雄分院99年度上易字第1000號判決駁回上訴而於99年
    度11月14日確定乙節，有上揭本院判決、臺灣高等法院高雄
    分院及臺灣高等法院被告前案紀錄表各1 份附卷可查（見本
    院卷第5 頁至第9 頁；臺灣高雄地方法院檢察署99年度偵字
    第29513 號卷〈下稱偵卷〉第18頁至第20頁），惟該案之犯
    罪事實係為：被告洪英達「於民國98年6 月初某日，在高雄
    市苓雅區文化中心側門，將其向高雄市第三信用合作社前鎮
    分社申辦之帳號00000000000000號帳戶（下稱三信帳戶）之
    存摺、提款卡及密碼，交予某姓名年籍不詳之詐騙集團成員
    。又承上開犯意，接續於上開日期2 、3 日後某日，在同一
    地點，將其向合作金庫商業銀行大順分行申辦之帳號00
    00000000000 號帳戶（下稱合庫帳戶）之存摺、提款卡及密
    碼，交予同一成員，上開2 本帳戶旋供該成員所屬詐騙集團
    作詐欺取財之犯罪工具。該詐騙集團即意圖為自己不法之所
    有，以電話佯裝親友借款及張貼不實拍賣廣告之方式，詐騙
    顏盧淑卿等人，致顏盧淑卿等人陷於錯誤，分別匯款至上開
    洪英達三信帳戶及合庫帳戶……。」與本件起訴事實係認：
    於98年5 月20日前某日，在高雄市苓雅區文化中心，將本件
    將帳戶資料交予姓名年籍不詳之某成年男子使用，嗣該詐欺
    集團之成員及其所屬之詐欺集團，共同意圖為自己不法之所
    有，且基於犯意聯絡，由其中某成員，於98年5 月20日10時
    許撥打電話予廖來春，佯稱：抽中液晶電視云云，致廖來春
    於錯誤，而依其指示於同年月20日匯款9 萬元入上開土地銀
    行帳戶內，旋遭上揭詐欺集團成員提領一空等節相較，被告
    所提供詐欺集團之存摺、提款卡、密碼均係屬不同，且著手
    幫助詐欺之時間即交付存摺、提款卡、密碼之時間亦非同時
    ，又被害人亦屬相異，復以，二者被害人遭詐騙之時間，均
    在95年7 月1 日之後，被告洪英達之上開幫助詐欺行為，亦
    無成立連續犯之餘地，是以，顯見本案與上開本院99年度易
    字第1461號確定判決所認定之事實並非同一案件，本案自非
    上開本院確定判決效力所及，合先敘明。
二、按被告以外之人於審判外之言詞或書面陳述，除法律有規定
    者外，不得作為證據，刑事訴訟法第159 條第1 項定有明文
    ；另按被告以外之人於審判外之陳述，雖不符前四條之規定
    ，而經當事人於審判程序同意作為證據，法院審酌該言詞陳
    述或書面陳述作成時之情況，認為適當者，亦得為證據；當
    事人、代理人或辯護人於法院調查證據時，知有第159 條第
    1 項不得為證據之情形，而未於言詞辯論終結前聲明異議者
    ，視為有前項之同意；同法第159 條之5 規定甚明。本院用
    以認定本案事實所憑之被告以外之人於審判外之言詞或書面
    陳述，檢察官及被告於審判程序中均未曾聲明異議，並同意
    將之作為證據（見本院100 年度審易字第432 號卷〈下稱本
    院審易卷〉第18頁），本院復審酌該等言詞或書面陳述作成
    時之情況均屬正常，且與本案相關之待證事實具有關連性，
    認適當作為證據，依前開之規定，認上開陳述均具有證據能
    力，合先敘明。
貳、實體部分
一、訊據被告洪英達固坦承申領本件帳戶資料之事實，惟矢口否
    認有何幫助詐欺犯行，辯稱：伊並未將本件帳戶資料交予他
    人，伊係在98年4 月或5 月某時因搬家遺失上揭帳戶資料云
    云。惟查：
（一）被害人廖來春於上揭時、地，因受詐騙集團成員行騙而陷
      於錯誤，依照指示將9 萬元匯至被告所有之上開土地銀行
      鳳山分行帳戶之事實，為被告所不爭執，並據證人即被害
      人廖來春於警詢證述屬實（見警卷第57頁、第58頁），復
      有被害人所提供之98年5 月20日華南銀行匯款回條、土地
      銀行98年7 月10日鳳存字第0980001030號函暨所附開戶資
      料及交易明細各1 份附卷可稽（見警卷第50頁至第54頁）
      ，是被害人廖來春遭人詐欺取財之事實，堪可認定。
（二）又被告雖辯稱：伊係在98年4 月或5 月某時因搬家遺失上
      揭帳戶資料云云（見本院卷第28頁、第34頁；本院審易卷
      第16頁），然查，其前於檢察事務官詢問時，卻係辯稱：
      伊係於4 月底因應徵司機工作，才將本件帳戶資料交予他
      人云云（見臺灣高雄地方法院檢察署99年度偵字第12637
      號卷第5 頁反面、第6 頁；偵卷第32頁），是其辯稱前後
      已然不一，是否可信，已非無疑。再查，被告另辯稱：其
      因怕忘記，將提款卡密碼記載於該帳戶存摺上云云（見本
      院卷第28頁、第33頁），然按金融帳戶資料事關個人財產
      權益之保障，存摺、提款卡、密碼等物之專屬性質均甚高
      ，若落入不明人士手中，極易被利用為取贓之犯罪工具，
      一般人均有妥為保管以防止他人任意使用之認識，又以常
      情而論，一般稍有社會歷練、經驗之人均知存摺應與其金
      融卡、密碼、印章等分別保存，以免徒增帳戶款項遭人持
      金融卡盜領款項；而被告係為具有一般智識之成年人，對
      於上情應有所認識，其竟輕忽將提款卡密碼抄寫於存摺上
      ，即與一般常情相悖，況查，上揭提款卡之密碼係為其生
      日即「650201」乙節，業經本院當庭訊問被告後，被告隨
      即供陳明確在卷（見本院卷第32頁），對被告而言，該密
      碼顯然甚為容易記憶，並無忘記該密碼之可能，則其豈有
      另有將密碼記載於帳戶，而增加密碼遭人探知危險之必要
      ，是其上揭辯稱，顯係推諉卸責之詞，並不足採。
（三）復從實施詐欺之人角度審酌，其既知利用他人之帳戶掩飾
      犯罪所得，應非愚昧之人，當知社會上一般正常之人，如
      帳戶存摺、印鑑章、提款卡、提款密碼遺失或遭竊，為防
      止拾得或竊得之人盜領其存款或做為不法使用，而徒增訟
      累，必於發現後立即報警或向金融機構辦理掛失止付，在
      此情形下，如仍以該帳戶作為犯罪工具，則在其向他人詐
      欺，致使被害人將款項匯入該帳戶後，極有可能因帳戶所
      有人掛失止付而無法提領，則其大費周章從事於犯罪之行
      為，甘冒犯罪後遭追訴、處罰之風險，卻只能平白無故替
      原帳戶所有人匯入金錢，而無法得償犯罪之目的，此等損
      人不利己之舉，又豈是聰明狡詐之罪犯所會犯之錯誤，換
      言之，從事此等財產犯罪之不法份子，若非確知該帳戶所
      有人不會去報警或掛失止付，以確定其等能自由使用該帳
      戶提款、轉帳，則其等應不至於以該帳戶從事於財產犯罪
      ，則參之被害人廖來春於98年5 月20日因遭詐騙而匯款9
      萬元於本件帳戶內之事實，詐騙成員顯然確定被告並不會
      報案或掛失該帳戶，再佐以被告並未就該帳戶資料遺失一
      事報警處理或掛失乙節，亦經其於本院審理時供承確實在
      卷（見本院卷第31頁；本院審易卷第16頁）；則綜上，客
      觀上當可合理推斷被告確有提供上開帳戶資料予詐欺取財
      集團成員，而供詐欺犯罪集團持向被害人詐取財物之情無
      訛。
（四）再者，在金融機構開設帳戶、請領存摺及提款卡，係針對
      個人身分之社會信用而予以資金流通，具有強烈之屬人性
      格，而金融帳戶作為個人理財工具，申請開設並無任何特
      殊之限制，一般民眾皆得以存入最低開戶金額之方式申請
      取得，且同一人均得在不同之金融機構申請數個存款帳戶
      使用，乃眾所週知之事實，苟見有不詳人士向他人蒐集金
      融帳戶使用，自屬可疑。況且近年來社會上各式詐財手段
      迭有所聞，被告對此應無不知之理。從而本件被告對於擅
      將上開帳戶資料交予某不詳成年人，極可能遭濫用於對不
      特定人訛詐財物，並使偵查機關不易循線偵查一節，應有
      所預見而仍為之，主觀上顯有容認上揭犯罪事實發生之意
      欲，故被告確有幫助該詐欺犯罪集團成員利用上開帳戶實
      施詐欺取財犯行之不確定故意甚明。又按刑法上之幫助犯
      ，係指以幫助之意思，對於正犯資以助力，而未參與實施
      犯罪之行為者而言，如就構成犯罪事實之一部，已參與實
      施即屬共同正犯（最高法院49年度臺上字第77號判例可資
      參照）；是依被害人廖來春所述遭某不詳人士詐欺過程觀
      之，對方均係藉由電話交談方式與之聯絡，彼此未曾謀面
      ，然查無其他證據足資證明被告確有參與此一詐欺犯行，
      又依卷內諸般事證，僅堪證明實際對被害人施以詐騙金錢
      之行為者，為該不詳人士，被告則係單純將上開帳戶資料
      交付他人作為受騙者匯入款項之用，核其性質，應屬詐欺
      取財構成要件以外之協助行為，當認係基於幫助之犯意而
      為詐欺構成要件以外之行為，方屬適法。
（五）綜上所述，被告雖始終否認有何幫助詐欺取財犯行，然揆
      諸上開說明，及本院審酌卷載各項證據交互判斷，堪認被
      告確有交付上開帳戶資料予詐欺犯罪集團成員，供詐欺犯
      罪集團持之以上述方式訛詐被害人廖來春等情，至為明灼
      。職是，被告辯解不足採信，本件事證明確，其犯行洵堪
      認定。
二、核被告所為，係犯刑法第30條第1 項、第339 條第1 項之幫
    助詐欺取財罪。被告係幫助犯，衡諸其犯罪情節，爰依刑法
    第30條第2 項規定，按正犯之刑減輕之。爰審酌被告既知詐
    騙行為猖獗，仍提供其帳戶資料予犯罪成員使用，除使詐騙
    集團便於詐騙被害人外，並造成國家查緝犯罪之困難，嚴重
    破壞社會治安及金融秩序，所為實不足取，犯後又否認犯行
    ，毫無悔意，態度不佳，暨其犯罪動機、目的、生活狀況、
    犯罪所生之損害等一切具體情狀，量處如主文所示之刑，並
    考量其經濟能力、學歷等（見被告之戶役政連結作業系統；
    見本院卷第11頁），諭知易科罰金之折算標準。
據上論斷，應依刑事訴訟法第299 條第1 項前段，刑法第30條第
1 項前段、第2 項、第339 條第1 項、第41條第1 項前段，刑法
施行法第1 條之1 ，判決如主文。
本案經檢察官張媛舒到庭執行職務。
中    華    民    國   100    年    6     月    22    日
                  刑事第十三庭  審判長法  官  黃蕙芳
                                      法  官  陳筱雯
                                      法  官  王參和
以上正本證明與原本無異。
如不服本判決應於收受本判決後10日內向本院提出上訴書狀，並
應敘述具體理由，如未敘述上訴理由者，應於上訴期間屆滿後20
日內補提理由書狀於本院（均須按他造當事人之人數附繕本）「
切勿逕送上級法院」。
中    華    民    國   100    年    6     月    22    日
                                      書記官  葉祝君
附錄本判決論罪科刑法條：
中華民國刑法第339條
意圖為自己或第三人不法之所有，以詐術使人將本人或第三人之
物交付者，處5 年以下有期徒刑、拘役或科或併科1 千元以下罰
金。
以前項方法得財產上不法之利益或使第三人得之者，亦同。
前二項之未遂犯罰之。